【裁判字號】    99,交聲,487
【裁判日期】    990331
【裁判案由】    聲明異議
【裁判全文】
臺灣高雄地方法院交通事件裁定         99年度交聲字第487號
原處分機關  高雄市政府交通局
異  議  人
即受處分人  甲○○
上列受處分人因違反道路交通管理處罰條例案件，對於高雄市政
府交通局99年2 月11日所為之處分（原處分：高市交裁字第裁32
-N00000000 號），聲明異議，本院裁定如下：
    主  文
原處分撤銷。
  理  由
一、原處分意旨略以：異議人即受處分人甲○○（下稱異議人）
    於民國98年1 月23日12時35分許，騎乘車號XX5-919 號重型
    機車行經高雄縣博愛路、經武路口闖紅燈，經高雄縣政府警
    察局保安隊警員當場舉發（闖紅燈部分，異議人並未聲明不
    服），復因異議人違規當時未領取重型機車駕駛執照，經高
    雄縣政府警察局保安隊警員事後查明後，於98年2 月2 日依
    道路交通管理處罰條例第21條第1 項第1 款規定開單予以舉
    發，嗣原處分機關裁處罰鍰新臺幣（下同）9,600 元。
二、異議意旨略以：異議人於98年1 月23日因闖紅燈遭警開單舉
    發後，異議人已繳納罰鍰完畢，事後竟又因無照駕駛收到原
    處分機關之裁決書，然異議人從未收到有關無照駕駛之舉發
    通知單，原處分機關之裁罰顯然於法有違，為此聲明異議，
    請求撤銷原處分等語。
三、按汽車駕駛人，未領有駕駛執照駕駛小型車或機器腳踏車，
    處新臺幣6,000 元以上12,000元以下罰鍰，並當場禁止其駕
    駛，為道路交通管理處罰條例第21條第1 項第1 款定有明文
    。次按行為人有道路交通管理處罰條例之情形者，應填製舉
    發違反道路交通管理事件通知單，並於被通知人欄予以勾記
    ，受處分人非該當場被查獲之駕駛人或行為人，舉發機關應
    另行送達之，違反道路交通管理事件統一裁罰基準及處理細
    則第11條第1 項第2 款亦有明文。
四、再按違反道路交通管理事件行為人，未依規定自動繳納罰鍰
    ，或未依規定到案聽候裁決，處罰機關應依基準表於通知單
    送達且逾越應到案期限60日之3 個月內，逕行裁決之，違反
    道路交通管理事件統一裁罰基準及處理細則第44條第1 項前
    段訂有明文。又本條例之處罰，受舉發違反道路交通管理事
    件之受處罰人，認為受舉發之違規行為應歸責他人者，應於
    舉發通知單應到案日期前，檢附相關證據及應歸責人相關證
    明文件，向處罰機關告知應歸責人，處罰機關應即另行通知
    應歸責人到案依法處理，道路交通管理處罰條例第85條第1
    項亦有規定。是倘舉發違反道路交通管理事件通知單未經合
    法送達受處分人，處罰機關即逕行裁決，已與前開違反道路
    交通管理事件統一裁罰基準及處理細則第44條第1 項所規定
    之法定程序有違，且使受處分人失去自動繳納罰鍰、到案聽
    候裁決或依法陳報違規駕駛人等救濟機會，其裁決程序顯非
    適法。
五、經查，異議人於98年1 月23日12時35分許，騎乘車號XX5-91
    9 號重型機車行經高雄縣博愛路、經武路口闖紅燈，經高雄
    縣政府警察局保安隊警員當場舉發（闖紅燈部分，異議人並
    未聲明不服），復因異議人違規當時未領取重型機車駕駛執
    照，經高雄縣政府警察局保安隊警員事後查明後，於98年2
    月2 日依道路交通管理處罰條例第21條第1 項第1 款規定開
    單予以舉發，嗣原處分機關裁處罰鍰9,600 元等情，為異議
    人所不爭執，並有高雄市政府警察局98年2 月2 日高警交字
    第N00000000 號舉發違反道路交通管理事件通知單（下稱舉
    發通知單）、高雄市政府交通局99年2 月11日高市交裁字第
    32-N00000000號違犯道路交通管理事件裁決書（下稱裁決書
    ）、高雄縣政府警察局99年3 月12日高縣警交字第09933738
    40號函各1 份附卷可稽（見本院卷第5 頁、第6 頁、第14頁
    ）。又本件係事後查明後予以舉發，並非當場舉發，已如前
    述，則依上開說明，本件原處分機關及舉發機關既認異議人
    為本件違規應受罰之行為人，自應將舉發通知單另行送達於
    異議人，始合法定程序。惟本件於裁決前，上開舉發通知單
    並未送達於異議人，業據異議人陳述在卷，又經舉發機關即
    高雄縣政府警察局於99年3 月12日以高縣警交字第09933738
    40號函復本院謂：該局員警98年1 月23日在鳳山市○○路與
    經武路口告發甲○○駕駛XX5-919 號重機車闖紅燈，復經查
    詢公路電子閘門發現駕駛人無駕駛執照，故另依法予以舉發
    應無違誤，惟該案當時僅以掛號寄出，查無送達證書等語（
    見本院卷第14頁），據此，既無相關資料足資證明上揭舉發
    通知單業已合法送達於異議人，自應認本件於裁決前，並未
    依法對異議人踐行舉發通知單之送達程序至明。則原處分機
    關於裁決時，相關舉發通知單既未合法送達於異議人，原處
    分機關逕予裁罰，即有未洽。異議人以此為由聲明異議，為
    有理由，應由本院撤銷原處分，由原處分機關另為適法之處
    分。
六、末以，本件既因裁決程序不合法而撤銷，異議意旨所指實體
    事由，涉及異議人是否有本件無照駕駛之情事，又是否因此
    負有行政責任等節，自應由原處分機關另為裁決時，依法查
    明，附此敘明。
據上論斷，依道路交通案件處理辦法第20條前段，裁定如主文。
中    華    民    國    99    年    3     月    31    日
                        交通法庭  法  官  王參和
以上正本證明與原本無異。
如不服本裁定，應於收受送達後5 日內向本院提出抗告狀。
中    華    民    國    99    年    3     月    31    日
                                  書記官  葉祝君

司法院資訊處製作；財團法人民間司法改革基金會備份。
